臺灣高等法院刑事判決　　　　　　　　　　　　　九十一年度交上易字第三七六號
　　上　訴　人　臺灣桃園地方法院檢察署檢察官
　　被　　　告　丙○○　男五十.
右上訴人因被告過失傷害案件，不服臺灣桃園地方法院九十一年度交易字第二七八號
，中華民國九十一年八月二十日第一審判決（聲請簡易處刑案號：臺灣桃園地方法院
檢察署九十年度調偵字第一八五號）提起上訴，本院判決如左：
    主  文
上訴駁回。
        事  實
一、丙○○（起訴書誤為廖興華）於民國九十年五月十日上午七時四十五分許，駕駛
    車牌ＫＺ－五七六一號自用小客車，沿桃園縣八德市○○路，自鶯歌往榮民之家
    方向行駛，途經興豐路一八九六號前欲左轉時，本應注意車前狀況，隨時採取必
    要之安全措施，以避免發生危險，而當時除天雨路滑外，路況、視線、視距均佳
    ，又無其他不能注意之情形，然竟疏未注意而貿然左轉，適有對向由甲○○所駕
    騎附載乙○○直行，亦疏未注意車前狀況以及發現轉彎車已達道路中心處開始轉
    彎時應禮讓轉彎車先行之車牌ＦＡＲ－八六五號機車行經該處，因煞避不及致發
    生輕微擦撞，使甲○○人車倒地，致甲○○受有左膝及小腿挫傷合併外傷性滑膜
    炎、左膝半月狀軟骨破裂之傷害，另乙○○亦受有右手肘挫傷、左膝挫傷疑左足
    挫傷等之傷害。
二、案經丙○○自首暨甲○○、乙○○訴由桃園縣警察局八德分局報請臺灣桃園地方
    法院檢察署檢察官聲請簡易判決處刑，該院簡易庭認不宜以簡易判決處刑，而改
    用通常程序審理。
        理  由
一、訊據被告丙○○對其曾於民國九十年五月十日上午七時四十五分許駕駛車牌ＫＺ
    －五七六一號自用小客車途經右揭地點欲左轉以及告訴人甲○○駕騎車牌ＦＡＲ
    －八六五號機車附載另告訴人乙○○於同一時地人車倒地受傷等情，固均不諱言
    ，惟矢口否認與告訴人所駕騎之機車發生碰撞，並辯稱當時天雨路滑，車輛往來
    頻繁，伊打左轉方向燈且車頭已駛至對向車道外側邊線而即將完成轉彎，對向他
    車亦均停車讓伊車先行，只因告訴人行車快速又疏未注意此車前狀況，一時心急
    ，於煞避時自行滑倒所致，雖伊之右前方向燈有裂痕，然係舊痕，且比方向燈還
    突出之保險桿並無損壞，顯未發生碰撞云云。然查右揭事實，迭據告訴人二人堅
    指不移，並有桃園縣警察局道路交通事故調查報告表一份及現場帳片十四張附卷
    可稽，且據證人即到場處理之警員莊英凱於原審訊問時證稱「‧‧‧被告車子前
    保險桿有刮痕，方向燈沒有破，但刮痕是不是當時擦撞留下來的，我不敢確定。
    告訴人的車身左側有擦痕，擦痕是新痕」（按問：兩車的撞擊點在那裡？）、「
    有可能發生撞擊」（按問：以你現場的觀察，兩車有無發生擦撞？【以車子倒地
    的位置及擦痕來看】）、「方向燈是破了」（按問：何處的車燈破損？【提示偵
    查卷第十八頁下面一張相片】等語，再參諸兩車車損極其輕微、機車倒地滑行不
    遠，足見本件車禍當時，兩車雖無猛力之碰撞，然於雙方減速時確有因閃避不及
    之輕微擦撞，是被告未與告訴人之機車發生碰撞而係告訴人自行滑倒等之所辯，
    為不可採信。按汽車（含機車）行駛時，駕駛人應注意車前狀況，隨時採取必要
    之安全措施；又轉彎車應讓直行車先行，但直行車尚未進入交叉路口，而轉彎車
    已達中心處開始轉彎，直行車應讓轉彎車先行，此觀道路交通安全規則第九十四
    條第三項、第一百零二條第一項第六款之規定即明。本件被告依警製道路交通事
    故調查報告表所示，肇事路段為四線道（來回各二車道）道路，而被告所駕車輛
    之車頭已駛至對向車道邊線，足見被告之轉彎車非僅達道路中心處開始轉彎，且
    係已即將完成轉彎，依上列規定，其固有優先通行權以及告訴人雖應注意車前狀
    況並煞停讓轉彎車先予通行，然被告亦不能因而免除車前狀況之注意義務，則被
    告在無其他不能注意之情況下而發生本事故，自仍應負較輕之過失責任。此外，
    告訴人甲○○與乙○○二人確因本事故致受有如事實欄所示之傷害，有診斷證明
    書二紙在卷足按，而被告之過失行為與告訴人之受傷間復有相當因果關係。是故
    ，本件事證明確，被告犯行堪以認定。
二、核被告丙○○之所為，係犯刑法第二百八十四條第一項前段之過失傷害罪。被告
    因一個過失行為致二告訴人受傷而侵害二法益並觸相同二罪名，為想像競合犯，
    應依刑法第五十五條規定從一重處斷。被告於犯罪行為實施後未被發覺前主動向
    警自首，此經證人即桃園縣警察局八德分局大安派出所警員莊英凱於原審調查時
    到庭結證屬實，核與自首要件相符，應依刑法第六十二條前段規定減輕其刑。原
    審認被告罪證明確，適用刑法第二百八十四條第一項前段、第六十二條前段、第
    五十五條、第四十一條第一項前段，罰金罰鍰提高標準條例第一條前段、第二條
    之規定，及審酌被告過失程度、所生損害、告訴人甲○○與有較重大之過失及犯
    罪後態度等一切情狀，量處拘役四十日，並諭知易科罰金之折算標準。其認事用
    法及量刑，均無不合，檢察官詢告訴人之請求，指摘原判決量刑過輕，即無理由
    ，應予駁回。
據上論斷，應依刑事訴訟法第三百六十八條，判決如主文。
本案經檢察官劉靜婉到庭執行職務。
中      華      民      國      九十一      年    十二    月    二十五  日
                              臺灣高等法院交通法庭
                                  審判長法  官  葉  騰  瑞
                                        法  官  江  國  華
                                        法  官  莊  明  彰
右正本證明與原本無異。
不得上訴。
                                        書記官  廖  嫣  雯
中      華      民      國      九十一      年    十二    月    二十六  日
附錄：本判決論罪科刑法條全文
刑法第二百八十四條
因過失傷害人者，處六月以下有期徒刑、拘役或五百元以下罰金。致重傷者，處一年
以下有期徒刑、拘役或五百元下罰金。
從事業務之人，因業務之過失傷害人者，處一年以下有期徒刑、拘役或一千元以下罰
金。致重傷者，處三年以下有期徒刑、拘役或二千元以下罰金。
